臺灣新竹地方法院民事裁定
110年度消債更字第45號
聲  請  人  
即債務人    邱大源（原名邱生鎏）    

相  對  人  
即債權人    國泰人壽保險股份有限公司

法定代理人  劉上旗  


上列當事人因消費者債務清理條例聲請更生事件，本院裁定如下
：
    主  文
聲請人邱大源自中華民國一一○年七月十五日十一時起開始更生
程序。
命司法事務官進行本件更生程序。
    理  由
一、按債務人不能清償債務或有不能清償之虞，且無擔保或無優
    先權之債務總額未逾新臺幣（下同）1,200 萬元者，於法院
    裁定開始清算程序或宣告破產前，得向法院聲請更生。法院
    開始更生程序之裁定，應載明其年、月、日、時，並即時發
    生效力。法院裁定開始更生或清算程序後，得命司法事務官
    進行更生或清算程序，必要時得選任律師、會計師或其他適
    當之自然人或法人一人為監督人或管理人，消費者債務清理
    條例（下稱消債條例）第3 條、第42條第1項、第45條第1項
    、第16條第1項分別定有明文。
二、本件聲請意旨略以：聲請人前有不能清償債務之情事，而積
    欠債務總額新臺幣1,403,000元，並於民國（下同）110年1
    月間於本院進行債務前置調解，經唯一債權人國泰人壽保險
    股份有限公司（下稱國泰人壽）提出以債權金額分108期、
    零利率、每期清償35,652元之還款方案（見調解卷第61、63
    頁），惟聲請人表示其收入不穩定，無能力負擔清償，以致
    前置調解不成立，並於110年4月間具狀聲請更生等情。為此
    ，爰依消債條例請求裁定准許更生等語。
三、經查：
㈠、聲請人前開主張，有調解程序筆錄、調解不成立證明書、110
    年4月26日更生聲請狀、債權人清冊附於本院109年度司消債
    調字第245號卷及本案卷內可佐（見調解卷第61頁、本卷第1
    1、21、25頁）），經核屬實，堪認聲請人已依消債條例之
    規定聲請前置調解未能成立，是以，聲請人據以聲請更生，
    本院自應綜合聲請人目前全部收支及財產狀況，評估是否已
    不能維持符合人性尊嚴之最基本生活條件，而有「不能清償
    或不能清償之虞」等情。
㈡、聲請人陳報以打零工維生，無固定雇主，主要從事便當外送
    工作，外送一個便當可抽5至10元，收入都是領現金，當日
    結清薪資，平均每月收入約19,000元，此有聲請人110年7月
    1日陳報狀、110年3至6月外送紀錄及收入切結書等件在卷為
    證（見本卷第35、57-59、65-97頁），則本院即以債務人陳
    報每月薪資收入約19,000元，作為計算債務人目前償債能力
    之依據。又聲請人主張其每月生活必要支出為：15,946元（
    見本卷第19頁）。經查：就聲請人主張每月生活必要支出，
    與一般生活水準所應支出之金額相當，且未逾衛生福利部公
    告臺灣省110年每月必要生活費15,946元（110年度每月生活
    所必需〈必要生活費用〉數額一覽表，見本卷第105頁），則
    本件聲請人每月生活必要支出為15,946元，洵堪認定。
㈢、從而，聲請人主張無法負擔債務等語，以其每月收入約19,00
    0元，扣除每月必要生活支出15,946元觀之，剩餘3,054元可
    供支配，已不足負擔前置調解時，唯一債權人國泰人壽提出
    以債權金額分108期、零利率、每期償付35,652元之還款方
    案，另參以國泰人壽陳報聲請人現積欠房貸拍賣不足額之無
    擔保債務總額約為3,850,354元（見調解卷第63-66頁），其
    利息及違約金部分等仍持續增加中，聲請人顯無能力負擔還
    款。本院審酌聲請人現年62歲（見本卷第63頁），將屆強制
    退休年齡，名下僅有車牌號碼0000-00、00-0000、0000-00
    汽車3輛，分別為西元1990、1995、1994年出廠，迄今車齡
    均逾20年，殘值有限，且經聲請人陳報上開3輛汽車均已在1
    0年前報廢，此外別無其他財產，有聲請人提出之財產及收
    入狀況說明書、全國財產稅總歸戶財產查詢清單，及本院依
    職權調查聲請人之稅務電子閘門財產所得調件明細表、法務
    部—高額壽險資訊連結作業等件附卷可憑（見本卷第17、27
    、45-49頁），堪認聲請人客觀上經濟狀況已有不能清償債
    務之情形，而有藉助更生制度調整其與債權人間之權利義務
    關係而重建其經濟生活之必要。　　　
四、綜上所述，聲請人係一般消費者，其已達不能清償債務之程
    度，其中無擔保或無優先權之債務未逾1,200萬元，且未經
    法院裁定開始清算程序或宣告破產；又查無消債條例第6條
    第3項、第8條或第46條各款所定駁回更生聲請之事由存在，
    則聲請人聲請更生，即應屬有據。本件聲請人聲請更生既經
    准許，併依上開規定命司法事務官進行本件更生程序，爰裁
    定如主文。至聲請人於更生程序開始後，應提出足以為債權
    人會議可決或經法院認為公允之更生方案以供採擇，而司法
    事務官於進行本件更生程序、協助債務人提出更生方案時，
    亦應依債務人之薪資變化、社會常情及現實環境衡量債務人
    之償債能力，並酌留其生活上應變所需費用，進而協助債務
    人擬定允當之更生方案，始符消債條例重建債務人經濟生活
    之立法目的，附此敘明。　　
中    華    民    國   110    年    7     月    15    日
                        民事第二庭   法  官   陳麗芬
以上正本係照原本作成。
本裁定不得抗告。
中    華    民    國   110    年    7     月    15    日
                                     書記官   曾煜智